臺灣雲林地方法院民事判決
110年度訴字第77號
原      告  蔡坤忠  

訴訟代理人  張琇惠律師
被      告  黃雅玲  

            何家壬  
上列當事人間請求損害賠償事件，本院於民國110年3月24日言詞
辯論終結，判決如下：
    主  文
被告應連帶給付原告新臺幣300,000元，及被告甲○○自民國110年
3月3日起、被告乙○○自民國110年3月15日起，均至清償日止，按
週年利率百分之5計算之利息。
原告其餘之訴駁回。
訴訟費用由被告連帶負擔2分之1，餘由原告負擔。
本判決第1項得假執行。
原告其餘假執行之聲請駁回。
    事實及理由
一、原告主張：
　　㈠原告與被告乙○○為夫妻，於民國99年2月3日結婚迄今，當
      初原告為了體恤被告乙○○，故二人住所從臺中搬至被告乙
      ○○娘家，殊不知伊竟於107年3月9日離家出走，然期間原
      告仍不斷勸說被告乙○○回娘家，且在家苦苦等候伊與原告
      團聚，惟原告竟於109年12月間接獲鈞院109年度親字第19
      號判決書，該判決為否認親子關係訴訟，即被告乙○○與原
      告在婚姻關係中竟與第三者即被告甲○○產下一女，又推算
      被告等2人所生子女之日期為108年11月2日，可知該小孩
      係其2人於該小孩出生前多次性行為所生。
　　㈡原告收到鈞院上開判決書後知悉被告2人通姦並生下一女，
      悲痛欲絕，惟被告2人非但毫無愧疚之意，仍繼續交往，
      被告乙○○又向原告要求離婚，被告等2人之行為已嚴重破
      壞原告與被告乙○○間共同生活之美滿與幸福，其等干擾原
      告婚姻關係之行為甚為不當，且被告乙○○違反婚姻夫妻間
      對於貞操、誠信及維持圓滿之義務。
　　㈢按因故意或過失，不法侵害他人之權利者，負損害賠償責
      任。故意以背於善良風俗之方法，加損害於他人者亦同。
      數人共同不法侵害他人之權利者，連帶負損害賠償責任。
      不能知其中孰為加害人者亦同。不法侵害他人之身體、健
      康、名譽、自由、信用、隱私、貞操，或不法侵害其他人
      格法益而情節重大者，被害人雖非財產上之損害，亦得請
      求賠償相當之金額。前2項規定，於不法侵害他人基於父
      、母、子、女或配偶關係之身分法益而情節重大者，準用
      之。民法第184條第1項、第185條第1項、第195條第1項、
      第3項分別定有明文。次按民法第184條第1項前段規定，
      以權利之侵害為侵權行為要件之一，故有謂非侵害既存法
      律體系所明認之權利，不構成侵權行為。惟同法條後段規
      定，故意以背於善良風俗之方法加害於他人者，亦同。則
      侵權行為係指違法以及不當加損害於他人之行為而言，至
      於侵害係何權利，要非所問。而所謂違法以及不當，不僅
      限於侵害法律明定之權利，即違反保護個人法益之法規，
      或廣泛悖反規律社會生活之根本原理的公序良俗者，亦同
      。通姦足以破壞夫妻間之共同生活而非法之所許，此從公
      序良俗之觀點可得斷言，不問所侵害係何權利，對於配偶
      之他方應構成共同侵權行為。婚姻係以夫妻之共同生活為
      其目的，配偶應互相協力保持其共同生活之圓滿安全及幸
      福，而夫妻互守誠實，係為確保其共同生活之圓滿安全及
      幸福之必要條件，故應解為配偶因婚姻契約而互負誠實之
      義務，配偶之一方行為不誠實，破壞共同生活之圓滿安全
      及幸福者，即為違反因婚姻契約之義務而侵害他方之權利
      （最高法院55年臺上字第2053號判決參照）。爰依據上開
      法律規定及實務見解，請求被告2人連帶給付原告60萬元
      。　　　
　　㈣並聲明：
　　　⒈被告應連帶給付原告60萬元，及自起訴狀繕本送達翌日
        起至清償日止，按週年利率百分之5計算之利息。
　　　⒉訴訟費用由被告連帶負擔。
　　　⒊願供擔保，請准宣告假執行。　　　
二、被告則以：
　　㈠被告乙○○以：
　　　被告乙○○，深知自己之行為難得社會之認同，違反道德甚
      深，然被告乙○○與原告結婚7年，原告卻一直未有穩定之
      工作，平日依靠打零工或臨時工維生，經常性的向友人借
      貸，易經常性有人打電話來討債，或雙方為了金錢問題時
      常爭吵，甚至於有一餐沒一餐，被告乙○○對於自身及小孩
      的未來甚為擔憂與茫然，與原告在訴訟中所稱婚姻美滿幸
      福有違背。又原告有異於常人之心理，與被告乙○○為性行
      為之際不願意做防護措施，甚至不顧被告乙○○之意願，用
      脅迫方式強迫為性行為，甚至還說懷孕了就去墮胎，被告
      乙○○實屬難以忍受此種生活方式，進而離開此種生活方式
      ，殊不知卻在此時懷有原告之子，懷孕期間及小孩出生期
      間曾向原告多次要小孩生活費用，然原告卻事不關己，不
      聞不問，對此懇請鈞院明鑑被告乙○○所為可憫之處。
　　㈡被告甲○○以：
　　　被告甲○○深知自己行為違反社會道德與風俗甚深，深感內
      疚，然被告乙○○於107年起懷有原告之子，即投靠被告甲○
      ○，3年間從懷孕至產下原告與被告乙○○所生之子，均由被
      告一肩擔起所有生活開銷，保母費每月均需2萬多元支出
      ，3年合計支出70萬元左右，對被告甲○○也是一份極大生
      活壓力，被告甲○○深知所為難得社會認同，卻也盡力扶養
      原告之子，懇請鈞院明鑑被告甲○○所為可憫之處。另原告
      之損害賠償請求權已罹於2年時效，爰提出時效抗辯。
　　㈢並均聲明：
　　　⒈原告之訴駁回。
　　　⒉訴訟費用由原告負擔。　
三、本院之判斷：
　　㈠原告主張其與被告乙○○於99年2月3日結婚迄今，被告乙○○
      於107年3月9日離家，其後原告竟於109年12月間接獲本院
      109年度親字第19號判決書，該判決為否認親子關係訴訟
      ，即被告乙○○與原告在婚姻關係中與第三者即被告甲○○產
      下一女等情，為被告2人所不爭執，並有本院109年度親字
      第19號民事判決、DNA基因圖譜型別分析報告（報告序號L
      -000-00-0000）、DNA親子血緣鑑定受鑑定人資料表等影
      本在卷可稽（本院卷第17頁至第31頁），自堪信為真實。
　　㈡按民法第184條第1項前段規定，以權利之侵害為侵權行為
      要件之一，故有謂非侵害既存法律體系所明認之權利，不
      構成侵權行為。惟同法條後段規定，故意以背於善良風俗
      之方法加害於他人者，亦同。則侵權行為係指違法以及不
      當加損害於他人之行為而言，至於侵害係何權利，要非所
      問。而所謂違法以及不當，不僅限於侵害法律明定之權利
      ，即違反保護個人法益之法規，或廣泛悖反規律社會生活
      之根本原理的公序良俗者，亦同。通姦足以破壞夫妻間之
      共同生活而非法之所許，此從公序良俗之觀點可得斷言，
      不問所侵害係何權利，對於配偶之他方應構成共同侵權行
      為。婚姻係以夫妻之共同生活為其目的，配偶應互相協力
      保持其共同生活之圓滿安全及幸福，而夫妻互守誠實，係
      為確保其共同生活之圓滿安全及幸福之必要條件，故應解
      為配偶因婚姻契約而互負誠實之義務，配偶之一方行為不
      誠實，破壞共同生活之圓滿安全及幸福者，即為違反因婚
      姻契約之義務而侵害他方之權利（最高法院55年臺上字第
      2053號判決），故本件被告2人於原告與被告乙○○婚姻關
      係存續期間通姦並產下一女，即屬破壞原告與被告乙○○間
      共同生活圓滿安全及幸福之權利，而屬故意侵權行為。
　　㈢次按因故意或過失，不法侵害他人之權利者，負損害賠償
      責任。故意以背於善良風俗之方法，加損害於他人者亦同
      。數人共同不法侵害他人之權利者，連帶負損害賠償責任
      。不能知其中孰為加害人者亦同。不法侵害他人之身體、
      健康、名譽、自由、信用、隱私、貞操，或不法侵害其他
      人格法益而情節重大者，被害人雖非財產上之損害，亦得
      請求賠償相當之金額。前2項規定，於不法侵害他人基於
      父、母、子、女或配偶關係之身分法益而情節重大者，準
      用之。民法第184條第1項、第185條第1項、第195條第1項
      、第3項分別定有明文。本件被告2人所為係屬故意侵害原
      告權利之侵權行為，則原告請求被告2人連帶賠償其所受
      精神損害，自屬有據。
　　㈣被告甲○○雖對原告之請求提出時效抗辯，然被告等2人之通
      姦行為是繼續行為，即便原告早知悉被告兩人之前有通姦
      之事實，然被告等2人無法提出證據證明原告收受本院109
      年度親字第19號判決書前已知悉被告2人通姦致被告乙○○
      懷孕，並產下一女之事實，故即便從上開判決宣判日期10
      9年12月15日起算，原告之侵權行為損害賠償請求權尚未
      罹於2年短期時效，故被告甲○○此部分抗辯為無所憑。
　　㈤原告雖主張被告乙○○為本件侵權行為前，其與被告乙○○生
      活圓滿幸福，然為被告乙○○所否認，並提出通訊軟體對話
      截圖一份，其內容為（本院卷第67頁至第77頁）：
　　　原告：妹妹想跟妳講話，妳打另一隻跟她講話。
　　　被告乙○○：你是有病嗎。
　　　原告：怎麼了。
　　　被告乙○○：都不愛你了，還一直用小孩來挽留。
　　　            一直說想我。
　　　            不肯離也沒關係，最後你失去的會更多。
 　　　           不用問我問題，我只想問你算什麼男人。
　　　            強姦我逼我墮胎叫對我好嗎？
　　　            小孩子要的跟我要的，你這輩子都給不起。
　　　            聽懂了嗎？
　　　原告：我怎麼逼你墮胎？
　　　      所以妳確定有懷孕？
　　　      不然妳怎麼會說我逼你墮胎？
　　　被告乙○○：你強姦我的時候你怎麼說。
　　　            我對你的行為心灰意冷。
　　　原告：我說，我要去告他，妳說好，我要你截圖給我，  
            妳也說好，結果勒，都沒有截圖給我。
　　　      對不對？
　　　被告乙○○：對不對什麼？
　　　            妳想怎麼做隨便你，反正這輩子你挽回不  
                  了。
　　　            反正所有人都知道沒意義了。
　　　原告：我說，我要去告他，妳說好，我要妳截圖給我，  
            妳也說好，結果勒，都沒有截圖給我，對不對？
　　　被告乙○○：反正你要怎樣做隨便。
　　　            就算沒有他，我還是會找別人離開你。
　　　            我上半輩子夠傻了。
　　　            下半輩子我沒辦法在跟你相處。
　　　            甚至沒辦法相信你。
　　　            好聚好散。
　　　原告：妳為什麼一直冤枉我？
　　　被告乙○○：我沒有冤枉你，事實就是這樣。
　　　原告：我跟誰說？
　　　被告乙○○：重要嗎？
　　　            說的不夠明白嗎？
　　　            電話一直打，妳不煩我煩。
　　　            小孩養不起的話，麻煩給我。
　　　原告：我失眠了。
　　　被告乙○○：那是你的事，不用告訴我。
　　　原告：呃啊…
　　　被告乙○○：除了小孩，剩下跟我沒關係。
　　　            找時間辦離婚吧。
　　　            拖著也沒意義。
　　　原告：天公伯啊～
　　        為什麼，為什麼妳要這樣子對我。
　　　被告乙○○：你除了強姦我，你還會什麼？
　　　　          你問我？
　　　            那我問你，你算什麼男人？
　　　原告：妳自己說，我對妳不夠好嗎？
　　　被告乙○○：肯離婚妹妹我們共同監護，讓他還有父母    
                 的愛能長大。 
　　　足見，原告與被告乙○○間之婚姻於被告2人為本件侵權行
      為前即已有破綻，且原告之行為亦為造成婚姻破綻之原因
      。
　　㈥本件另衡酌原告自陳其為高工肄業，目前在喬語生物科技
      有限公司上班，工作內容主要是販賣保健食品，每月收入
      約3萬至5萬元；被告乙○○自陳為高中畢業，職業為一般小
      型工程行之負責人，實際月收入約35,000元，被告甲○○自
      陳為高職夜間部畢業，職業為一般小型工程行負責人，實
      際月收入約6萬元之間，及兩造近3 年之所得及財產狀況
      （詳本院卷證物袋內兩造財產所得調件明細表，因涉及隱
      私，故不於判決內揭露）及被告2人侵權行為之嚴重程度
      ，認為原告請求被告等2人連帶賠償其精神慰撫金30萬元
      為有所據，逾此部分即屬無憑。　　　
四、綜上，原告基於侵權行為法律關係，請求被告連帶給付其3 
     0萬元，及自被告2人分別收受起訴狀繕本翌日起（如主  
    文）至清償日止，按法定週年利率百分之5計算之利息，為 
     有理由，應予准許，逾此部分之請求則屬無理由，應予駁 
     回。
五、假執行之宣告：本判決主文第1項命被告等2人連帶給付之金
    額未逾50萬元，爰依民事訴訟法第389條第1項第5款規定，
    依職權宣告假執行。至於原告敗訴部分，其假執行之聲請失
    所附麗，應併予駁回。
六、訴訟費用負擔之依據：民事訴訟法第79條，第85條第2項。
中　　華　　民　　國　　110 　年　　3 　　月　　26　　日
                  民事第二庭    法  官  楊昱辰
以上正本係照原本作成。
如對本判決上訴，須於判決送達後廿日內向本院提出上訴狀。如
委任律師提起上訴者，應一併繳納上訴審裁判費。
中　　華　　民　　國　　110 　年　　3 　　月　　26　　日
                                書記官　陳玉珮